【裁判字號】    85,台上,1494
【裁判日期】    850328
【裁判案由】    違反槍彈藥刀械管制條例
【裁判全文】
最高法院刑事判決                              八十五年度台上字第一四九四號
    上訴人  甲○○
            乙○○
            戊○○
            丁○○
            丙○○
右上訴人等因違反槍彈藥刀械管制條例案件，不服台灣高等法院中華民國八十四年
十二月十三日第二審判決（八十四年度上訴字第二九七七號，起訴案號：台灣新竹地
方法院檢察署八十三年度偵字第七八○三號），提起上訴，本院判決如左：
    主  文
原判決關於甲○○持有手槍暨乙○○、戊○○、丁○○部分撤銷，發回台灣高等法院
。
其他上訴駁回。
    理  由
一發回部分：
原判決認定(一)鄭金隆（已經第一審判刑確定）因其胞兄鄭金波在新竹市○○路一八三
號「依依戀情ＫＴＶ」酒店與人發生糾紛，遭人打傷，恐所擁有之手槍威力不足報復
，透過上訴人甲○○（綽號小黑）介紹，向台中地區之高紹昌（已經第一審判刑確定
）及上訴人戊○○（綽號小莫）、丁○○洽購威力較強之九○制式手槍。雙方約定於
民國八十三年八月二日下午，在台中市格林咖啡廳交槍付款。鄭金隆、甲○○乃與許
進雄（綽號瓢仔，已經第一審判刑確定）基於共同之犯意，共同駕車前往該處，由戊
○○、高紹昌、丁○○共同收下鄭金隆所籌得而交由甲○○交付之買槍價款新台幣（
下同）七十萬元，因戊○○等人當時手中尚無九○手槍，遂先交付渠等共同未經許可
無故持有之附表編號三、四所示之改造手槍及制式子彈二十顆作為擔保品，雙方約定
十五日後，由戊○○等人再以九○手槍換回，嗣於八十五年八月十九日，尚未交付九
○手槍前，即為警查獲。(二)上訴人乙○○（綽號阿凸）係新竹市○○路「凱悅酒店」
負責人，因該店經理鄭金隆之兄鄭金波被毆，為向「依依戀情ＫＴＶ」酒店報復，遂
於八十三年八月十一日上午一時許，以緊急事件為由，電話召集鄭金隆、許進雄、甲
○○、許文和（已經第一審判刑確定）至新竹市○○路聚賢茶行，計畫槍至「依依
戀情ＫＴＶ」酒店恫嚇尋仇報復。彼等乃基於共同之犯意聯絡，由乙○○授意鄭金隆
、許進雄、許文和、甲○○等四人，共同駕車至「依依戀情ＫＴＶ」酒店，甲○○並
另行起意，與同車諸人共同未經許可無故持有鄭金隆受託寄藏之如附表編號一、二所
示之手槍共二支（含彈夾二個）及子彈共五顆（制式三顆、土造二顆），於同日上午
二時許至該店前，由鄭金隆下車，先持如附表編號一所示之手槍，向天花板開三槍（
制式子彈三顆用罄），再持如附表編號二所示之手槍向櫃台開二槍（土造子彈用罄）
示威（毀損部分未據告訴、起訴），以加害生命之事，恫嚇該酒店之人員，使該酒店
總經理謝福全因而心生畏懼，危害於安全等情，因而撤銷第一審判決，改判論處戊○
○、丁○○共同未經許可販賣手槍未遂，乙○○、甲○○共同未經許可無故持有手槍
罪刑，固非無見。
惟查(一)原判決認定甲○○、鄭金隆、許進雄共同向戊○○、高紹昌、丁○○購買手槍
，係由戊○○、高紹昌、丁○○共同收下鄭金隆籌得而交由甲○○交付之價款七十萬
元，因戊○○等人當時手中尚無九○手槍，遂先交付彼等共同未經許可無故持有之附
表編號三、四所示之改造手槍及制式子彈二十顆作為擔保品，與所採用之證據即甲○
○警局供述「購買槍枝是我出面聯絡接洽，並透過綽號「阿昌」之男子交錢給戊○○
，再由莫嫌拿槍彈給我」（見警卷八十三年八月十九日甲○○筆錄），不相適合，判
決所載理由矛盾，究竟價款及槍彈如何交付，仍待調查審認。(二)卷附二三三八三三號
電話監聽錄音譯文資料雖載有「小黑」（即甲○○）打「000000000號」呼
叫器聯絡，惟所載受話人為戊○○（見上開譯文資料第五頁）；又該譯文資料雖有「
阿凸」（即乙○○）因急事電召許進雄、許文和（綽號文彬）回茶行之記載，惟並無
召集甲○○、鄭金隆至聚賢茶行之紀錄（見上開譯文資料第十四、十五頁），原判決
理由記載「被告戊○○、丁○○與共犯高紹昌確與買槍之甲○○以二三三八三三號電
話與丁○○所有之呼叫器000000000之聯絡過程」及「被告乙○○確於右揭
時地，以有緊急事件為由，而以電話號碼二三三八三三電話召集鄭金隆、甲○○、許
文和、許進雄至聚賢茶行，計畫槍至右開酒店恫嚇」，均有該電話監聽錄音譯文資
料一冊及監聽電話錄音帶在卷足憑云云，所認定之事實與所採用之證據，不相適合，
亦屬證據上之理由矛盾，究竟實情如何﹖洵有詳加調查必要。(三)原判決既認定乙○○
、甲○○共同意圖供自己犯罪之用，持有附表編號二號之改造德製模型八厘米手槍，
則該槍如可供軍用，自均應論以刑法第一百八十七條之公共危險罪，乃竟引用槍彈
藥刀械管制條例第十條第二項論罪，適用法則尤有不當。以上或為上訴意旨所指摘，
或為本院得依職權調查之事項，應認有撤銷發回更審之原因。
二駁回部分：
按刑事訴訟法第三百七十六條所列各罪之案件，經第二審判決者，不得上訴於第三審
法院，法有明文。本件上訴人甲○○、丙○○持有改造手槍部分，原審係依槍彈藥
刀械管制條例第十條第三項論處罪刑，核屬刑事訴訟法第三百七十六條第一款之案件
。依首開說明，既經第二審判決，自不得上訴於第三審法院，上訴人等竟復提起上訴
，顯為法所不許，應予駁回。
據上論結，應依刑事訴訟法第三百九十七條、第四百零一條、第三百九十五條前段，
判決如主文。
中      華      民      國    八十五    年      三      月    二十八    日
                              最高法院刑事第九庭
                                  審判長法官  謝  家  鶴
                                        法官  羅  一  宇
                                        法官  吳  昭  瑩
                                        法官  花  滿  堂
                                        法官  陳  世  淙
      右正本證明與原本無異
                                              書  記  官
中      華      民      國    八十五    年      四      月      六      日


司法院資訊處製作；財團法人民間司法改革基金會備份。
